臺灣嘉義地方法院民事判決　九十一年度訴字第一九七號
　　原　　　告　乙○○
　　被　　　告　甲○○
右當事人間因妨害家庭事件，原告提起附帶民事訴訟，經本院刑事庭裁定移送前來
（九十年度附民字第一五號），本院判決如左：
    主    文
被告應給付原告新台幣壹拾萬元，及自民國九十一年一月三十一日起至清償日止，按
年息百分之五計算之利息。
原告其餘之訴駁回。
訴訟費用由被告負擔十分之一；餘由原告負擔。
本判決第一項於原告以新台幣參萬伍仟元供擔保後，得假執行；但被告如於假執行程
序實施前，以新臺幣壹拾萬為原告預供擔保，得免為假執行。
原告其餘假執行之聲請駁回。
    事  實  及  理  由
一、原告起訴主張：被告甲○○為原告之妻，為有配偶之人，竟自民國九十年九月底
    起至同年十月初止，在嘉義市○區○○路一九七巷七六號，與訴外人張傑雄發生
　　五次性關係。被告通姦之事實，業經本院以九十一年度簡字第一二七號刑事判決
    認定無訛。按婚姻係以夫妻之共同生活為其目的，配偶應相互協力保持其共同生
    活之圓滿、安全及幸福，而夫妻互守誠實，係確保其共同生活之圓滿安全之必要
    條件，通姦足以破壞夫妻間共同生活而非法所許，對於配偶之他方應構成侵權行
    為，查原告得知被告與人通姦之事，精神上蒙受極大打擊並受有難以言喻之痛苦
    ，核被告之行徑，顯係以違背善良風俗之方法，加損害於原告，依據民法第一百
    八十四條第一項後段、第一百九十五條第三項規定，被告自應賠償原告所受精神
    上損害等語。並聲明：(一)被告應給付原告新台幣（下同）一百萬元，及自起訴狀
    繕本送達翌日（即九十一年一月三十一日）起至清償日止，按年息百分之五計算
    之利息。(二)願供擔保請准宣告假執行。
二、被告則以：被告固有與訴外人張傑雄通姦之事實，惟兩造自結婚以來，原告經常
    以三字經辱罵被告，又常常毆打被告，被告忍無可忍遂於八十九年七月間向本院
    聲請核發保護令，另因原告好賭成性，多年來家庭負擔均落在被告身上，被告除
    負擔家計外尚需忍受原告的辱罵及精神虐待，在長期隱忍下導致憂鬱症，並曾自
    殺多次，目前需仰賴藥物治療。再者，被告並無財產又無固定工作尚需獨立扶養
    三名子女，其中有一名子女現就讀大同商專，每學期學費就需五、六萬元；又名
    譽被侵害者，關於非財產上之損害，加害人雖亦負賠償責任，但以相當之金額為
    限，民法第一百九十五條第一項定有明文，所謂相當自應以實際加害情形與其名
    譽影響是否重大，及被害者之身分地位與加害人之經濟狀況等關係定之，且損害
    發生或擴大，被害人與有過失者，是以婚姻發生問題雙方均有過錯，原告請求之
    賠償金額實屬過高等語，聲明求為：(一)駁回原告之訴及假執行之聲請；(二)如受不
    利判決，願供擔保請准宣告假執行。
三、兩造所不爭執之事實：
（一）查被告係原告之妻，此有戶籍謄本一份在卷可稽。
（二）原告主張被告自九十年九月底起至同年十月初止，在嘉義市○區○○路一九七
      巷七六號，與訴外人張傑雄發生五次性關係，侵害原告之法益等情，為被告所
      自認，並經本院調閱本院刑事庭九十一年簡字第一二七號卷宗，核對屬實，應
      堪信原告此部分主張為真實。
四、得心證之理由：
（一）按因故意或過失，不法侵害他人之權利者，負損害賠償責任。故意以背於善良
      風俗之方法，加損害於他人者亦同。民法第一百八十四條第一項定有明文。次
      按關於侵權行為得依民法第一百八十四條第一項前段請求者，以侵害既存法律
      體系所明認之權利為限，至於同條項後段之規定，所保護之標的為權利以外之
      利益，且以故意背於善良風俗之方法為必要，僅具有補充之性質，旨在使侵權
      行為法之體系臻於完備，如所侵害之客體並非應受法律保護之權利，即應適用
      第一百八十四條第一項後段為賠償請求之依據。婚姻關係以夫妻共同生活為目
      的，夫妻間應彼此尊重，互守忠實義務，保持其共同生活之圓滿、安全及幸福
      ，此種關係具有人格之性質，對配偶雙方均具有重大利益，為應受法律保護之
      權利。與有配偶之人通姦，乃干擾或妨害他人夫妻維持婚姻共同生活圓滿、安
      全及幸福之權利（最高法院五十五年台上字第二○五三號判例意旨參照），依
      社會一般觀念，不得謂非有以違背善良風俗之方法，加損害於人之故意，為配
      偶之他方因此受有損害，自得依民法第一百八十四條第一項後段之規定請求賠
      償。又依新修正之民法第一百九十五條規定：「不法侵害他人之身體、健康、
      名譽、自由、信用、隱私、貞操，或不法侵害其他人格法益而情節重大者，被
      害人雖非財產上之損害，亦得請求賠償相當之金額。其名譽被侵害者，並得請
      求回復名譽之適當處分。前項請求權，不得讓與或繼承。但以金額賠償之請求
      權已依契約承諾，或已起訴者，不在此限。前二項規定，於不法侵害他人基於
      父、母、子、女或配偶關係之身分法益而情節重大者，準用之。」查被告與訴
      外人張傑雄之通姦行為，已如前述，從而原告基於侵權行為之法律關係，請求
      被告賠償其所受精神上之非財產損害，依上揭法條暨判例意旨所示，洵屬有據
      。
（二）被告辯稱：自兩造結婚以來，原告以三字經辱罵並毆打被告，在忍無可忍情況
      下，乃向本院聲請核發保護令，且須獨立扶養三名子女等語，經查，被告前揭
      抗辯除提出本院八十九年度家護字第一四六號民事通常保護令在卷可稽，並與
      證人陳秋惠、陳姿君（及兩造所生之女兒）在本院於九十一年四月三日準備程
      序期日到庭證述相符，被告前揭抗辯，應屬可採。
（三）查被告與原告係夫妻，被告違背婚姻忠誠義務，與訴外人張傑雄通姦，使原告
      蒙受傷害，原告自受有相當程度之精神痛苦。審酌原告係國中畢業，從事司機
      工作，八十九年度所得總額為一十八萬一千九百零四元，名下有田賦及車輛，
      而被告係國中畢業，自九十一年五月底起就沒有工作，八十九年度所得總額為
      二萬四千七百零二元，名下有不動產及車輛等，此有本院向財政部臺灣省南區
      國稅局嘉義市分局九十一年四月十二日函所附兩造財產、所得歸戶清單附卷可
      資佐證。衡量兩造感情已多年不睦及經濟狀況暨身分、地位、學經歷及原告所
      受損害之程度，本院認本件原告所得請求之精神慰撫金以一十萬元為相當，逾
      此部分之請求，尚非有據，不應准許。
五、從而，原告起訴請求被告給付原告一十萬元之非財產上損害賠償，及自起訴狀繕
    本送達之翌日起（即九十一年一月三十一日）至清償日止，按年息百分之五計算
    之利息，於如主文第一項所示範圍內，為有理由，逾此部分之請求，不應准許，
    應予駁回。
六、兩造陳明願供擔保，聲請宣告假執行或免為假執行，經核原告勝訴部分，合於法
    律規定，爰分別酌定相當之擔保金額宣告之；原告其餘假執行之聲請，因訴之駁
    回而失所依據，不予准許。
七、結論：本件原告之訴，為一部有理由，一部無理由，並依民事訴訟法第七十九條
    但書、第三百九十條第二項、第三百九十二條，判決如主文。
中　　　華　　　民　　　國　　九十一　　年　　　六　　　月　　十九　　　日
~B臺灣嘉義地方法院民事第一庭
~B    審判長法官  曾文欣
~B    法      官  洪嘉蘭
~B　　法　    官　朱美璘
右為正本係照原本作成
如對本判決上訴須於判決送達後廿日內向本院提出上訴狀
中　　　華　　　民　　　國　　九十一　　年　　　六　　　月　　十九　　　日
~B　　書　記　官　沈育坤
